臺灣高等法院刑事判決　　　　　　　 100年度上易字第2610號
上　訴　人
即　被　告　鄭余龍
上列上訴人因竊盜案件，不服臺灣士林地方法院100年度易字第2
65號，中華民國100年9月22日第一審判決（起訴案號：臺灣士林
地方法院檢察署100年度偵字第7493號），提起上訴，本院判決
如下：
    主  文
原判決撤銷。
鄭余龍攜帶兇器竊盜，累犯，處有期徒刑玖月。扣案之紅色塑膠
管壹支、塑膠桶貳個、扳手壹支、尖嘴鉗壹支、螺絲起子貳支、
黑色背包壹個，均沒收。
    事  實
一、鄭余龍於民國97年間，因犯竊盜案件，經臺灣板橋地方法院
    以97年度簡字第5058號判決判處拘役30日確定；97年間因犯
    竊盜案件，經同院以97年度易字第1665號判決判處有期徒刑
    10 月確定，又因犯賭博案件，經臺灣臺北地方法院以97年
    度簡字第3965號判決判處有期徒刑4月確定，經同院以98年
    度聲字第1460號裁定定應執行有期徒刑1年1月確定；復又於
    98年間，因犯贓物案件，經臺灣板橋地方法院以98年度易字
    第1673號判決判處有期徒刑6月，鄭余龍不服提出上訴，經
    本院以98年度上易字第2744號判決駁回上訴確定；上開各罪
    接續執行，於99年8月19日縮刑期滿執行完畢（有期徒刑執
    行完畢部分構成累犯）。
二、詎鄭余龍仍不知悛悔，竟意圖為自己不法之所有，基於竊盜
    之接續犯意，於100年6月12日凌晨2時45分許為警盤查時往
    前回溯至同年月11日晚間6時許、同日晚間10時許之間某時
    （約100年6月12日凌晨2時許），攜帶客觀上可供兇器使用
    ，足以對人之生命、身體產生危害之扳手1支、尖嘴鉗1支、
    螺絲起子2支，騎乘機車至臺北市○○區○○街1段224巷24
    號旁，將所騎乘之機車停靠路邊後，以不詳方法先後打開謝
    明志、蔡慶增所有車號APL-230號、RYD-183號機車之座墊，
    再以自備之紅色塑膠管，接連汲取謝明志、蔡慶增上開機車
    油箱內之汽油至其自備之兩個塑膠桶內，共竊取汽油2.65公
    斤、2.15公斤得手（無從區分何者係謝志明、何者係蔡慶增
    所有機車油箱內之汽油）。其得手後，將上開兩塑膠桶裝之
    汽油放置在自己騎乘機車之腳踏板上，於同日凌晨2時45分
    許，正欲離去之際，因臺北市政府警察局大同分局民生西路
    派出所員警張宏銘適執行巡邏勤務行經該處，見鄭余龍手持
    紅色塑膠管欲騎乘機車離去之際，隨即上前盤查，發覺鄭余
    龍口中有濃厚之汽油味，旋在距離約2公尺半附近之路邊發
    覺前後停放之上開機車座墊有被撬開之情事，且油箱均已見
    底，而查悉上情，並扣得其所有之紅色塑膠管1支、塑膠桶2
    個、扳手1支、尖嘴鉗1支、螺絲起子2 支、黑色背包1個。
三、案經臺北市政府警察局大同分局報告臺灣士林地方法院檢察
    署檢察官偵查起訴。
    理  由
壹、證據能力：
    被告鄭余龍及檢察官對於以下本院作為得心證依據之各項證
    據資料經原審及本院審理時逐項提示，均知悉有該證據，而
    不爭執證據能力，且未於言詞辯論終結前聲明異議，視為同
    意作為證據，本院審酌各項證據作成時之狀況，認為並無不
    可信或不適當之情事，依刑事訴訟法第159條之5第2項之規
    定，均認有證據能力，合先敘明。
貳、實體部分：
一、上訴人即被告之供述及辯解：
    訊據被告鄭余龍固然承認扣案之紅色塑膠管1 支、塑膠桶2個
    、扳手1支、尖嘴鉗1支、螺絲起子2支、黑色背包1個均為其
    所有，且於100年6月12日凌晨2時45分許，在臺北市○○區
    ○○街1段224巷24號附近為警盤查時，上開扳手、尖嘴鉗、
    螺絲起子均放置在黑色背包內，上開塑膠桶內分別有2.65公
    斤、2.15公斤之汽油，而該黑色背包及裝有汽油之塑膠桶兩
    個均放置在伊所騎乘機車之腳踏板上等情。惟矢口否認有何
    加重竊盜犯行，辯稱：伊是騎機車要去野柳附近與基隆路墳
    墓區地藏王菩薩拜拜，恐因所騎乘機車油箱內之汽油不夠，
    才會在加油站加兩塑膠桶汽油攜帶前往，有機油混合汽油，
    紅色塑膠管乙條與拜拜用之香置放在機車腳踏板，騎至環河
    北路時，香傾斜惟恐掉出，乃停車將之擺正，竟被警員誤會
    盤查，伊已向警員說明兩塑膠桶汽油係在加油站所加之汽油
    ，並提出發票給警員，另說明伊從事機車維修保養，故機車
    坐墊內有火星塞及維修工具，扣案黑色背包內所裝之扳手、
    尖嘴鉗及螺絲起子均係為修理機車所用，紅色塑膠管係為了
    要倒汽油所用，伊沒有竊取他人機車油箱內之汽油，伊自有
    之汽油是輕油加汽油之混合汽油，油質與被害人機車使用之
    輕油不一樣，車主到場稱機車五天前已停放該處，機車油表
    早已壞掉，油箱內沒有汽油，且查獲被告之員警張宏銘將其
    交付之發票湮滅，並捏造事實，與被害人謝明志、蔡慶增合
    謀陷害伊云云。
二、認定犯罪事實所憑證據及理由：
（一）被害人謝明志、蔡慶增所有車牌號碼APL-230 號、RYD-
      183號機車油箱內之汽油分別於100年6月11日晚間6時許、
      同日晚間10時許，均至同年月12日凌晨2時45分許之間，
      遭人以不詳方法撬開機車座墊後，打開油箱蓋竊取油箱內
      之汽油一空等情，業據證人即被害人謝明志於警詢中證稱
      ：「經警方通知我到現場察看，發現我的機車座墊遭人撬
      開，已無法上鎖，且油箱內之汽油明顯見底，汽油遭竊取
      ，我於昨（11）日晚間6時許停放在該處，停放時座墊是
      上鎖的，伊最後一次加油是於同年月1日加的油」等語（
      見偵查卷宗第20頁）、證人即被害人蔡慶增於警詢中證述
      ：「經警方通知我到現場察看，發現我的機車座墊遭人撬
      開，已無法上鎖，油箱內之汽油見底，汽油遭竊取，我於
      昨（11日）晚間10 時許停放在該處，停放時座墊是上鎖
      的，約2至3日加一次油」等語（見偵查卷宗第22頁）明確
      ，復有其等所有之上開機車一前一後停放在臺北市○○區
      ○○街1段224巷24號前之照片在卷可憑（見偵查卷宗第37
      頁），被告於偵查中已曾供陳其有持扣案之紅色塑膠管插
      入被害人機車油箱內之情事，足證被害人謝明志、蔡慶增
      所有之上開機車於100年6月11日晚間6時許、同日晚間10
      時許一前一後停放在臺北市○○區○○街1段224巷24號前
      ，平時有加油騎用，上開機車座墊確有遭人以不詳方法撬
      開後，竊取油箱內之汽油無誤。被告辯稱車主到場稱機車
      五天前已停放該處，機油表早已壞掉，油箱內沒有汽油云
      云，顯屬飾卸之詞，不足採信。
（二）被告雖以前情置辯，然查：
  １、證人即查獲被告之員警張宏銘於偵查中證稱：「我於100
      年6月11日晚間11時許至翌日凌晨3時許，進行肅竊勤務時
      ，在迪化街1段224巷口，發現被告將1條紅色塑膠管放入
      黑色背包內，正要騎車離開現場，伊就上前攔阻，與被告
      對談時，發現被告口中有汽油味，當時被告機車腳踏板上
      的黑色背包內有螺絲起子、扳手等工具，機車腳踏板上還
      有兩桶裝了半桶的汽油。我請同仁看著被告，至附近察看
      有無異狀，就發現該處有兩台機車座墊已經被撬開，用手
      就可以掀開，我用手電筒去照油箱，發現油箱內已經是空
      的，就通知車主到場，該等車主均稱油箱本來都還有汽油
      ，不會是空的」等語（見偵查卷第114頁）；於審理中證
      稱：「當天執行肅竊專案勤務，我騎機車經過迪化街1段
      224巷口，發現被告拿著1條塑膠管從另外1台車的方向走
      向他自己機車的方向，我就迴轉回來，他看見我就要騎車
      離開，我就騎機車攔住他，我與他對話的時候發現他的嘴
      巴汽油味很重，還有他機車腳踏板上有兩桶裝半桶的汽油
      ，我叫我們同事過來，我再到他拿管子的地點，我發現兩
      台機車的座墊都是已無法上鎖，我通知車主來問他們機車
      座墊原本是否上鎖，他們都說是，所以座墊應該是被撬開
      ，我有用手電筒照機車油箱發現都是見底的，我們就問車
      主原來油量是否是空的，他們說原來至少有六、七分滿，
      汽油是被偷的」、「被告還帶了扳手、尖嘴鉗、螺絲起子
      等工具，都放在他黑色背包裡面，上面再放了兩桶半桶的
      汽油」、「（問：你方才說你一開始就發現被告拿著1條
      紅色塑膠管，請問被告拿著該塑膠管地點距離後來你發現
      兩台汽油遭竊取之機車位置相隔多遠？）約兩公尺半，而
      汽油遭竊之那兩台機車是一前一後相鄰著停放在路邊」、
      「（提示100年度偵字第7493號卷第37頁下方照片）是不
      是像這張照片這樣停放？）是，這是現場未經移動過的位
      置」等語（見原審卷第63至65頁）。足見證人即員警張宏
      銘於100年6月12日凌晨2時45分許發現被告手持紅色塑膠
      管時，從另外1台車走向自己機車的方向，被告所在位置
      距離被害人謝志明、蔡慶增所有上開座墊遭撬開之機車約
      2.5公尺，果真如被告所言：紅色塑膠管乙條與拜拜用之
      香置放在機車腳踏板，騎至環河北路時，香傾斜惟恐掉出
      ，乃停車將之擺正等情，何以致此？又證人張宏銘證稱被
      告當時口中有濃厚之汽油味，而扣案被告當時所持之紅色
      塑膠管經原審勘驗結果亦有濃厚之汽油味（見原審卷第68
      頁），是被告應確有於遭警盤查前未幾，持扣案之紅色塑
      膠管以口吸汽油之情事。
  ２、被告雖辯稱：伊是要去拜拜，恐因所騎乘機車油箱內之汽
      油不夠才會攜帶兩桶汽油，而黑色背包內所裝之扳手、尖
      嘴鉗及螺絲起子均係為修理機車所用，紅色塑膠管係為了
      要倒汽油所用云云。惟查，被告於偵查中曾供陳：「...
      我就打開座墊，又打開油蓋看看裡面有沒有油，後來我就
      把我車上的油管插進去，我看車子沒有發動，我就試試看
      有沒有油」等語（見偵查卷宗第71頁）。是被告於偵查中
      已曾供陳其有持扣案之紅色塑膠管插入被害人機車油箱內
      之情事；又證人即員警張宏銘於原審審理中證稱：「我有
      要求被告提示在他機車腳踏板上兩桶半桶裝汽油的發票，
      他說發票有保留在家中，另兩個同仁帶同被告回家找發票
      ，但同仁沒有找到」、「我問他腳踏板上為何有二桶半裝
      汽油，他說要去萬里拜拜，怕中途沒有加油站，在三重加
      油站那邊加油，但我們發現那是九二與九五混合在一起的
      油，因為我們有去加油站問站長，九五是粉紅色，九二是
      水藍色，而被告裝的油呈現綠色，可見是混合過的」等語
      （見原審卷第63頁反面），而被告於原審稱係警員帶伊去
      住處找發票（見原審卷第30頁反面），惟於本院供稱：加
      油站的發票，伊當場就有拿給警察云云（見本院卷第40頁
      反面），前後供述不一，且遭查獲時放置在機車腳踏板上
      之兩桶汽油為混合油，對其究於案發當日有無加油、加油
      時間、地點乙節，亦交代不清，觀諸卷附扣案汽油之秤重
      照片及贓物認領保管單可知，被告遭查獲時放置在機車腳
      踏板上之兩桶汽油共重達4.8公斤，然現今臺北地區交通
      發達，各處加油站林立，實無隨身攜帶兩大桶共重達4.8
      公斤之汽油之必要，且被告遭查獲時該等塑膠桶係放置機
      車腳踏板上顯已占用整個機車腳踏板之空間，惟各塑膠桶
      卻僅裝半桶汽油，被告實無在加油便利之臺北地區，隨身
      攜帶兩大桶塑膠桶僅裝半桶汽油，徒增騎乘機車不便及發
      生交通事故之必要；又扣案之紅色塑膠管係一細長之軟塑
      膠管，並非漏斗，以該物作為倒油入油箱內之工具殊難想
      像，而被告為警查獲時其所騎乘之機車並無拋錨或故障之
      情事，何須將扳手、尖嘴鉗、螺絲起子等工具，放置在隨
      手可得之機車腳踏板上之黑色背包內，足見被告前開所辯
      ，與常情有違，顯係事後卸責之詞，均不可採信。
（三）綜上所述，被告之辯解，顯係飾卸之詞，委不足取。本案
      事證明確，被告加重竊盜犯行，均堪認定，應依法論科。
三、論罪：
    按刑法第321 條第1 項第3 款所稱「兇器」，其種類並無限
    制，凡客觀上足以對人之生命、身體、安全構成威脅，具有
    危險性之兇器均屬之，且祗須行竊時攜帶此種具有危險性之
    兇器已足，並不以攜帶之初有行兇之意圖為必要（最高法院
    79年台上字第5253號判例意旨可資參照）。查被告持以竊盜
    之扳手、尖嘴鉗、螺絲起子等工具均為金屬製造之五金工具
    ，質地堅硬而型尖，有卷附扣案上開工具照片可考（見偵查
    卷宗第39頁），是扣案行竊工具在客觀上顯對人之生命、身
    體、安全構成威脅，屬刑法第321條第1項第3款所稱之兇器
    。核被告竊取被害人謝明志、蔡慶增所有上開機車油箱內汽
    油之所為，係犯刑法第321條第1項第3款加重竊盜罪。又被
    告於上開時地攜帶客觀上可供兇器使用之工具，以不詳方法
    先後打開謝明志、蔡慶增所有車號APL-230號、RYD-183號機
    車之座墊，再以自備之紅色塑膠管，接連汲取謝明志、蔡慶
    增上開機車油箱內之汽油至其自備之兩個塑膠桶內，共竊取
    汽油2.65公斤、2.15公斤得手，所竊汽油無從區分何者係謝
    志明、何者係蔡慶增所有機車油箱內之汽油，其得手後，將
    上開兩塑膠桶裝之汽油放置在自己騎乘機車之腳踏板上，正
    欲離去之際為警盤查查獲，業如前述，可見被告主觀上係基
    於單一竊盜犯意，而於密切接近之時間，在同一地點接續實
    施侵害同一法益之2次行為，各行為之獨立性極為薄弱，依
    一般社會健全觀念，難以強行分開，在刑法評價上，視為數
    個舉動之接續施行，合為包括之一行為予以評價，應為接續
    犯之實質上一罪，起訴書認被告所為應予分論併罰，容有誤
    會。另被告係以一行為同時侵害謝明志、蔡慶增二人之法益
    ，為想像競合犯，應從一重處斷。又被告前有如犯罪事實欄
    一所載之犯罪科刑及有期徒刑執行完畢紀錄，有本院被告前
    案紀錄表1份可按，其於5年內故意再犯本件有期徒刑以上之
    罪，為累犯，應依刑法第47條第1項規定加重其刑。
四、撤銷改判及科刑審酌事項：
    原審認被告罪證明確，予以論罪科刑，固非無見；惟被告所
    為應屬接續犯之實質上一罪，原審認被告所為應予分論併罰
    ，不無可議。被告上訴意旨否認犯罪，雖不足採，為原判決
    既有可議，自應撤銷改判。爰審酌被告素行不佳，有本院被
    告前案紀錄表在卷可查，又不思循正當途徑獲取機車汽油，
    貪圖小利攜帶兇器行竊，對他人財產法益造成危害，且危害
    社會治安，犯後又飾詞卸責，難認有何悔意，及其犯罪之動
    機、目的、手段、生活狀況、智識程度、所竊得財物之價值
    等一切情狀，分別量處如主文第2項所示之刑。起訴意旨雖
    主張參酌被告前曾有竊盜前科，又再犯本件竊盜罪，聲請併
    予諭知宣告強制工作等語。按有犯罪之習慣或因遊蕩或懶惰
    成習而犯罪者，於刑之執行前，令入勞動場所，強制工作；
    18歲以上之竊盜犯、贓物犯，有犯罪之習慣者，得於刑之執
    行前，令入勞動場所強制工作，刑法第90條第1項、竊盜犯
    贓物犯保安處分條例第3條第1項固分別定有明文。惟保安處
    分係針對受處分人將來之危險性所為之處置，以達教化、治
    療之目的，為刑罰之補充制度。我國現行刑法採刑罰與保安
    處分雙軌制，係在維持行為責任之刑罰原則下，為協助行為
    人再社會化之功能，以及改善行為人潛在之危險性格，期能
    達成根治犯罪原因、預防犯罪之特別目的。是保安處分中之
    強制工作，旨在對嚴重職業性犯罪及欠缺正確工作觀念或無
    正常工作因而習慣犯罪者，強制其從事勞動，學習一技之長
    及正確之謀生觀念，使其日後重返社會，能適應社會生活。
    刑法第90條第1項之規定即係本於保安處分應受比例原則之
    規範，使保安處分之宣告，與行為人所為行為之嚴重性、行
    為人所表現之危險性及對於行為人未來行為之期待性相當之
    意旨而制定，而由法院視行為人之危險性格，決定應否令入
    勞動處所強制工作，以達預防之目的。本件被告雖前於97
    年間，因犯竊盜案件，經臺灣板橋地方法院以97年度簡字第
    5058號判決判處拘役30日確定，又於同年間，因犯竊盜案件
    ，經同院以97年度易字第1665號判決判處有期徒刑10月確定
    ，並於99年8月19日縮刑期滿執行完畢之前科紀錄，惟斟酌
    其所供述於出監後曾於其親戚所經營位在新店碧潭路40號協
    利機車行擔任修理機車師傅及機車買賣，嗣因房租問題而未
    繼續經營下去等情，可認被告於假釋出監後應有心自食其力
    ，尚難遽認係職業性犯罪或有犯罪習慣之人，亦難認非因遊
    蕩、懶惰成習而犯罪，又本件其犯罪手法尚屬單純，並無表
    現出危險性格而應以強制工作預防再犯之必要性，要難認非
    使其為強制工作外，已無其他方法使為處罰及教化，本院因
    認對被告宣告如主文所示之有期徒刑，應已足以收教化及預
    防之目的，尚無應宣告令予強制工作之必要，以符比例原則
    ，併予敘明。
五、沒收：
    扣案之紅色塑膠管1支、塑膠桶2個、扳手2支、尖嘴鉗1 支
    、螺絲起子2支、黑色背包1個均係被告所有而供其犯罪所用
    之物，應依刑法第38條第1項第2款規定宣告沒收。
參、適用法律：
據上論斷，應依刑事訴訟法第369條第1項前段、第364條、第299
 條第1項前段、刑法第321條第1項第3款、第55條前段、第47條
 第1項、第38條第1項第2款，判決如主文。
本案經檢察官羅松芳到庭執行職務。
中    華    民    國   100    年  12    月  7      日
                  刑事第六庭    審判長法  官  邱同印
                                      法  官  郭豫珍
                                      法  官  吳淑惠
以上正本證明與原本無異。
不得上訴。
                                      書記官  賴以真
中    華    民    國   100    年    12    月    7     日
中華民國刑法第321條
（加重竊盜罪）
犯竊盜罪而有下列情形之一者，處 6 月以上、5 年以下有期徒
刑，得併科新臺幣 10 萬元以下罰金：
一、侵入住宅或有人居住之建築物、船艦或隱匿其內而犯之者。
二、毀越門扇、牆垣或其他安全設備而犯之者。
三、攜帶兇器而犯之者。
四、結夥三人以上而犯之者。
五、乘火災、水災或其他災害之際而犯之者。
六、在車站、埠頭、航空站或其他供水、陸、空公眾運輸之舟、
    車、航空機內而犯之者。
前項之未遂犯罰之。